【裁判字號】    88,訴緝,40
【裁判日期】    890125
【裁判案由】    殺人未遂
【裁判全文】
臺灣新竹地方法院刑事判決                          八十八年度訴緝字第四號
    公  訴  人  臺灣新竹地方法院檢察署檢察官
    被      告  乙○○
    指定辯護人  本院公設辯護人林建和
右列被告因殺人未遂案件，經檢察官提起公訴（八十五年度偵字第九九三一號），本
院判決如左：
    主    文
乙○○共同傷害人之身體，累犯，處有期徒刑伍月，如易科罰金，以參佰元折算壹日
。
    事    實
一、乙○○曾於民國八十二年間因違反麻醉藥品管理條例案件，經本院判處有期徒刑
    四月確定，甫於同年九月二十八日執行完畢，仍不知悔改。緣林益新（已另行審
    結）因不滿甲○○與丙○○等人於民國八十五年九月二十三日凌晨三、四時許，
    至其所開設位於苗栗縣頭份鎮○○○○○路頭份交流道旁之飄香檳榔攤向其索債
    ，乃起意報復甲○○，但為壯膽，竟邀集不知情之友人謝文杰、林銘書（已另行
    審結）及乙○○等，佯稱一起去喝酒、唱歌及朋友家聊天，而於同日下午七時許
    開車搭載謝文杰等三人至苗栗縣竹南鎮保安林五八之三號甲○○住處。林益新等
    人至甲○○前開住處後，林益新即質問甲○○為何叫人至前開檳榔攤討債，適丙○○亦在場，見狀即告以林益新欠債還錢，有什麼事可找伊，不用找甲○○，要
    打架也可以，今天要把錢拿出來，否則店就不要開等語。經丙○○之言詞挑釁，
    林益新竟因一時氣憤而興起殺害丙○○之犯意，突然取出預藏之改造槍枝向丙○○之左頸部擊發，致傷及其左手掌及左頸部。林銘書聽到槍聲後即立刻躲入屋內
    房間，乙○○則與謝文杰基於普通傷害之犯意聯絡，見丙○○中彈後仍向渠等與
    林益新所在之位置衝來，即分別以身旁之椅子及家電等物共同毆打丙○○，致丙○○除受有因槍擊造成之頸部穿剌傷及肌層及韌帶之傷害外，另受有左手三×三
    公分之擦挫傷、左手上臂、胸與頭部多處挫傷。
二、案經丙○○訴由苗栗縣警察局竹南分局報請臺灣新竹地方法院檢察署檢察官偵查
    起訴。
    理    由
一、訊據被告乙○○矢口否認有何傷害犯行，辯稱：伊與同案被告林益新至現場後，
    僅係留在車上，並未進入甲○○前開住處，亦未出手毆打告訴人丙○○云云。惟
    查：本件告訴人於八十五年九月二十四日在頭份鎮為恭醫院製作筆錄時，即指稱
    當時伊在甲○○家中客廳，係同案被告林益新、林銘書夥同另二位不詳姓名者（
    即被告與同案被告謝文杰）至甲○○處，伊在甲○○家中客廳遭槍擊及毆打（偵
    查卷第十八頁背面、十九頁）。此時同案被告林益新等人均尚未為警查獲，苟被
    告未進入甲○○家中客廳，以告訴人始終在甲○○家中客廳，迄遭槍擊及毆打後
    始由救護車送往醫院急救等情觀之，自不可能正確指出除同案被告林益新、林銘
    書外，尚有另二位不詳姓名者。証人甲○○於警訊中亦供稱現場除同案被告林益
    新及林銘書外，尚有另二位不詳姓名者，且清楚地描述該二人之外型及穿著（偵
    查卷第二十一頁背面、第二十二頁）。再同案被告林益新於警訊中供稱伊槍卡彈
    不能擊發後，就將槍向告訴人丙○○丟過去，與伊同去之友人謝文杰、林銘書、
    乙○○等三人有沒有打丙○○，伊不清楚（偵查卷第四頁背面），於本院亦供稱
    被告確實有一起進入甲○○前開住處（本院八十七年九月二日訊問筆錄八十七年
    十月二十七日審判筆錄）。同案被告謝文杰於警訊中亦供稱同案被告林益新開車
    載伊及綽號「阿文」（即被告）、林銘書至甲○○處，即進入客廳與屋主甲○○
    談事情，當時告訴人也一起談事情，過一會兒同案被告林益新即開槍，有否傷到
    人伊不清楚，告訴人即衝向伊等這邊，伊即拿起椅子打傷告訴人後往外跑，過一
    會兒「阿文」及林銘書、林益新隨後一個個走出門上車逃逸（偵查卷第十一頁）
    。足証被告確實有與其餘同案被告一起進入甲○○前開住處，而非僅在車上等侯
    。又証人甲○○並供稱同案被告林益新開槍後其餘人分持伊家中椅、電鍋、電扇
    等毆打告訴人，但同案被告林銘書有無打，伊不清楚（偵查卷第二十二頁背面、
    第二十四頁背面）。告訴人亦指稱進入屋內之人都有打伊，益徵被告確有進到甲○○住處屋內，並參與毆打告訴人之事實。從而，被告前開所辯，尚不足採。此
    外，並有財團法人為恭醫院（八七）為恭醫字第一０八一號函在卷可稽，被告傷
    害犯行堪以認定。
二、核被告所為，係犯刑法第二百七十七條第一項之普通傷害罪。渠與同案被告謝文
    杰有犯意聯絡、行為分擔，均為共同正犯。公訴意旨雖認被告於林益新取槍射擊
    告訴人時，業已見聞，卻未有何走避情事，甚且併同出手毆擊告訴人，是縱事前
    不知被告林益新帶有槍械，但在事中顯有幫助殺人之犯意，應論以二百七十一條
    第二項、第一項之殺人未遂罪之幫助犯。惟查：被告不知林益新前去甲○○家尚
    攜有槍枝之事實，業據被告及同案被告林益新供明在卷，且亦無証據足認被告知
    悉同案被告林益新有攜槍之事實。再同案被告林益新亦係因不滿甲○○而前往找
    甲○○理論，並未預期告訴人丙○○會在場，即並非預先計畫槍擊告訴人丙○○
    ，而係因告訴人丙○○適在場，且以言詞挑釁之偶發狀況始槍擊告訴人。此參諸
    證人甲○○所稱：告訴人丙○○向同案被告林益新稱有什麼事可找告訴人丙○○
    ，不用找甲○○，要打架也可以等語後，同案被告林益新即起身由右手褲袋內掏
    出一把槍抵住告訴人丙○○左頸部，告訴人丙○○起身還手時，同案被告林益新
    立即開槍射擊等語即明益徵被告並無槍擊告訴人之預謀，更無從與被告等人有何
    犯意聯絡。由於被告並未事先知悉同案被告林益新攜槍之事實，且同案被告林益
    新槍擊告訴人之犯行事出突然，而其瞄準部位又非被告在該突發情形下所能確悉
    ，故同案被告林益新朝告訴人射擊之瞬間時刻，尚難認被告有何幫助殺人之犯意
    。至於其事後之毆打告訴人丙○○行為部分，參諸同案被告被告謝文杰於警、偵
    訊中均供稱係因看到告訴人向其衝過來，一時害怕始為右揭之傷害犯行，如輔以
    被告與告訴人素無仇隙，且事出突然等情以觀，被告之行為僅係基於普通傷害之
    犯意而無幫助殺人之犯意，應堪認定，尚無從逕認被告有何幫助殺人之犯意。惟
    基本社會事實同一，本院自應予以審理並變更起訴法條。又被告曾於八十二年間
    因違反麻醉藥品管理條例案件，經本院判處有期徒刑四月確定，甫於同年九月二
    十八日執行完畢，有臺灣新竹地方法院檢察署刑案資料查註紀錄表可稽其於，五
    年以內再犯本件有期徒刑以上之罪，為累犯，依刑法第四十七條規定加重其刑。
    爰審酌被告之品行、犯罪動機、告訴人丙○○所受傷害之程度及犯罪後態度等一
    切情狀，量處如主文所示之刑，並諭知易科罰金之折算標準示懲。
三、據上論斷，應依刑事訴訟法第二百九十九條第一項前段、第三百條，刑法第二十
    八條、第二百七十七條第一項、第四十七條、第四十一條，罰金罰鍰提高標準條
    例第一條前段、第二條，判決如主文。
本件經檢察官黃仁宏到庭執行職務。
中      華      民      國      八十九  年      一      月    二十五    日
                                臺灣新竹地方法院刑事第二庭
                                    法      官    鄭    文    祺
右正本證明與原本無異。
如不服本判決，應於判決送達後十日內向本院提出上訴狀( 應附繕本 )，上訴於
臺灣高等法院。
                                    書  記  官    郭    廷    耀
中      華      民      國      八十九  年      一      月    二十五    日
附錄論罪科刑法條
刑法第二百七十七條：
傷害人之身體健康者，處三年以下有期徒刑、拘役或一千元以下罰金。


司法院資訊處製作；財團法人民間司法改革基金會備份。
